臺灣高等法院臺中分院刑事判決　　　　　　　　　　九十三年度上訴字第八七四號
　　上　訴　人
　　即　被　告　乙○○
　　選任辯護人　洪錫欽
右上訴人因妨害自由等案件，不服臺灣臺中地方法院九十三年度訴字第三五五號中華
民國九十三年四月三十日第一審判決（起訴案號：臺灣臺中地方法院檢察署九十二年
度偵字第一六五九○號），提起上訴，本院判決如左：
    主　　  文
原判決撤銷。
乙○○共同以強暴使人行無義務之事，累犯，處有期徒刑陸月，如易科罰金，以佰
元折算壹日。
    事實及理由
一、犯罪事實：
    乙○○前於民國九十年間因妨害自由案件，經臺灣臺中地方法院以九十年度訴字
    第三○三九號判處有期徒刑六月確定，業於九十一年五月十五日易科罰金執行完
    畢。詎仍不知悛悔，因其所經營、址設臺中縣大里市○○○路三七一號之「五燈
    卡拉ＯＫ廣場」（聲請簡易判決處刑書誤載為五燈ＫＴＶ）店內設備遭人破
  壞，懷疑是在同路段三○三號「佳佳遊戲場釣蝦場」（下稱佳佳釣蝦場）前擺攤
    賣香腸之甲○○所為，竟夥同姓名年籍不詳之成年男子四人，共同基於傷害人身
    體之犯意聯絡，於九十二年五月二十四日凌晨三時許，前往「佳佳釣蝦場」外甲
    ○○之擺攤處，分別以拳頭或持木棍之方式毆打甲○○，致使甲○○受有頭部外
    傷合併腦挫傷之傷害（所犯傷害部分，業據甲○○撤回告訴，另由臺灣臺中地方
    法院檢察署檢察官為不起訴處分確定）；之後仍未善罷干休，竟又與在場姓名年
    籍不詳之成年男子數名，另起共同使甲○○行無義務之事之犯意聯絡，由其中二
    人強行架住甲○○，並帶至距離約一百多公尺遠之前開卡拉ＯＫ廣場，以與前開
    破壞店內設備之人對質，而以此強暴方式使甲○○行無義務之事。嗣因警方據報
    前往處理，甲○○始被送往醫院施以救治。
二、認定犯罪事實所憑證據和理由：
  (1)上訴人即被告乙○○坦承伊所經營之「五燈卡拉ＯＫ廣場」店內設備因遭人破
    壞，店內少爺懷疑係告訴人甲○○所為，該店少爺乃於右揭時、地毆打告訴人，
    致使告訴人受有頭部外傷合併腦挫傷之傷害，之後，告訴人確有隨同伊及店內少
    爺返回該店等事實。
  (2)右揭事實，業據告訴人甲○○於警詢及偵查中指訴明確，前後所述大致相符，有
    告訴人之警詢筆錄、偵訊筆錄、診斷證明書等件附卷可稽。且被告曾於九十一年
    九月二十五日本案偵查期間，與告訴人達成和解，並書立和解書，載明：「甲方
    甲○○因乙方乙○○．．．涉嫌妨害自由並傷害案件，．．．乙方等涉嫌妨害自
    由部分，係甲方於事發當時因酒醉，意識模糊，經事後查證之結果，顯然甲方對
    乙方等發生誤會，並無構成妨害自由之事實．．．」等內容，告訴人並於同年十
    月三日具狀表示：「．．．被告乙○○．．．妨害自由罪部分，係案發當時聲請
    人酒醉致影響判斷能力產生誤會所致，並無構成妨害自由事實．．．」等情，有
    和解書、告訴人出具之刑事聲請狀在卷可憑。然檢察官於同年十月二十八日再次
    傳喚告訴人時，告訴人起初雖曾改稱：「是被告他們帶我過去ＫＴＶ內要對質，
    他們先打我，之後是我跟著他們走過去的，對方的人有扶著我走，因為我受傷了
    」、「（問：為何警訊及前次開庭稱係被強行押走？）案發當天我喝了酒，因為
    他們先動手打我，又要求我對質」等語，但經檢察官諭知被告暫先退庭並告以觸
    犯誣告之刑責後，告訴人又堅稱：「當天確實是他們強行押我走的，我與被告已
    經和解了，我願意原諒被告」、「（問：當天情形？）是乙○○先帶四個人過來
    打我，之後又來了七、八個人將我帶回ＫＴＶ內對質．．．」、「是被被告帶去
    的人強行押走的．．．他們有二個人自我的腋下扶著我走過去的」等語，有該次
    之偵訊筆錄可資參佐。衡諸常理，被告若非確有告訴人所指訴之夥同四名成年男
    子共同毆打並強押告訴人至「五燈卡拉ＯＫ廣場」之傷害及對質等行為，告訴
    人豈有在與被告達成和解，並已獲得金額非少之新臺幣（下同）三十萬元賠償金
    ，復表示願意原諒被告之意願後，仍向檢察官堅稱被告確有為前開傷害及強制其
    與人對質犯行之理？足徵告訴人所為指訴，應非虛假、誣攀之詞。
三、對於被告辯解本院的判斷：
    被告否認有何共同傷害或妨害告訴人行動自由之犯行，辯稱：告訴人被毆時，伊
    與友人郭永裕正在店的對面吃消夜，並不在場，伊是經店內人員通知才曉得告訴
    人遭店內少爺林廷斌毆打，伊趕到打架現場後，並未出手或授意他人毆打告訴人
    ，且是告訴人要求回店內對質，自行跟在伊與店內人員後面走回該店，並無強押
    告訴人之情事云云，且證人林廷斌及郭永裕亦均附和其詞。然查：
(1)告訴人始終指稱在「佳佳釣蝦場」係遭被告及另三名成年男子毆打，並不包括證
    人林廷斌，且林廷斌亦未強押伊至「五燈卡拉ＯＫ廣場」等語，有警詢及偵訊
    筆錄在卷可考。則以告訴人與林廷斌間並不相識，衡情，當無故意迴護林廷斌之
    理；反之，被告與證人林廷斌間則係雇主與員工之關係，證人郭永裕又係被告之
    友人兼「五燈卡拉ＯＫ廣場」之股東（此為被告自承），因為被告店內遭人破
    壞而引發之毆打事件，推由擔任少爺之林廷斌一人承擔全部責任，核與一般社會
    經驗又屬無違，尤以本案告訴人堅稱林廷斌在「佳佳釣蝦場」並無傷害情事，而
    林廷斌卻始終坦認有在該處毆打告訴人，益徵林廷斌應係為迴護被告，而一人擔
    起被告在「佳佳釣蝦場」率眾毆打告訴人之責任。
  (2)告訴人否認有主動要求回被告之店內與人對質，並迭次指稱係遭強押至「五燈
    卡拉ＯＫ廣場」等語，已如前述，且「佳佳釣蝦場」之負責人即證人鍾志明於偵
    查中亦結證稱：「我出去時有看見一大堆人，他們要將甲○○帶走．．．」、「
    （甲○○）是被人扶著走的。．．．」等語，有偵訊筆錄可參。再參以被告於原
    審自承：告訴人於「佳佳釣蝦場」時，已因被毆而流血流至額頭，到了「五燈
    卡拉ＯＫ廣場」之後就流很多血等語；而證人即前往現場處理之臺中縣警察局霧
    峰分局大里分駐所警員張啟文於偵查中亦稱：「．．．我到ＫＴＶ時，就看見有
    一個人（按指告訴人）血流滿面，我有問他的姓名，他還可以說話，他的情況沒
    辦法走，若是扶著走還可走．．．」、「．．．當時告訴人的傷還很嚴重，無法
    作筆錄」等語，按證人張啟文之上開證述，係以其處理本案現場之實際經驗為基
    礎所為之判斷，依刑事訴訟法第一百六十條之規定，仍有證據能力；另依卷附之
    現場相片所示研判，「佳佳釣蝦場」與「五燈卡拉ＯＫ廣場」間之距離當在一
    、二百公尺之遠等情，足認告訴人於「佳佳釣蝦場」被毆打後，所受傷勢已甚為
    嚴重，顯無可能自行走動到距離一百多公尺遠之「五燈卡拉ＯＫ廣場」，應屬
    無疑。另參以告訴人在「佳佳釣蝦場」外，不僅已受傷嚴重，且被告一方之人數
    眾多，則以告訴人勢單力薄之處境，又豈有可能主動要求回到被告經營之「五燈
    卡拉ＯＫ廣場」，而陷自己於更不利之境地？準此，被告辯稱是告訴人要求回
    店內對質云云，顯與事理常情有悖，難以採信。
  (3)綜上所述，告訴人之指訴，顯有所據，並與事實相符，堪予信採；至於證人林廷
    斌、郭永裕所為與實情不符之陳述，無非均係迴護被告之詞，而被告所為各項辯
    解，亦係飾卸推拖之詞，均無足取。本件事證明確，被告之犯行，堪以認定。
四、撤銷改判的理由：
  (1)撤銷原判決的理由：
    按刑法第三百零二條之妨害自由罪，既係以私行拘禁為其非法剝奪人行動自由之
    例示，則本罪在性質上，其行為自須持續相當之時間，始足當之，倘若其目的在
    使人行無義務之事，僅有瞬間之拘束，則屬同法第三百零四條之範圍，不構成上
    開剝奪行動自由罪。本件被告共同毆打告訴人後，強行將告訴人帶至「五燈卡
    拉ＯＫ廣場」之目的既係使告訴人與他人對質，且「佳佳釣蝦場」與「五燈卡
    拉ＯＫ廣場」間之距離僅約一、二百公尺之遠，步行前往衡情應不逾五分鐘，則
    被告對告訴人應僅有瞬間之拘束，應屬刑法第三百零四條規範之範圍，尚不構成
    剝奪行動自由罪責，原審論以刑法第三百零二條之妨害自由罪，應有不當。
  (2)自為判決的論罪科刑理由：
    被告率眾強行帶同告訴人與他人對質之犯行，觸犯刑法第三百零四條第一項之
      以強暴使人行無義務之事罪。公訴人認被告所為係犯刑法第三百零二條第一項
      之妨害自由罪，然被告之目的既係在使告訴人與他人對質，且對告訴人亦僅有
      瞬間之拘束，已如前述，是公訴人起訴法條尚有未洽，應予變更。被告與姓名
      年籍不詳之成年男子數名間，就上開強制犯行，有犯意之聯絡及行為之分擔，
      皆為共同正犯。又被告前於九十年間因妨害自由案件，經法院判處有期徒刑六
      月確定，業於九十一年五月十五日易科罰金執行完畢等情，有臺灣臺中地方法
      院檢察署刑案資料查註紀錄表、臺灣高等法院被告全國前案紀錄表各一份可按
      ，其受有期徒刑之執行完畢後，五年以內再犯本件有期徒刑以上之罪，為累犯
      ，應依法加重其刑。
    審酌被告前已有妨害自由之前科，素行不佳，有臺灣臺中地方法院九十年度訴
      字第三○三九號刑事判決一份在卷可參，竟於前開徒刑執行完畢後，仍不知警
      惕言行，遇事又不知理性處理，再為本件犯行，且在告訴人已受嚴重傷勢之情
      況下，又率眾強帶告訴人至「五燈卡拉ＯＫ廣場」對質，使告訴人受有驚恐
      ；雖於犯後已與告訴人達成和解，並賠償三十萬元，但始終否認犯行，飾詞矯
      辯，甚至扭曲實情，試圖推由證人林廷斌承擔全部責任，犯後態度不佳等一切
      情狀，量處被告有期徒刑六月，並諭知易科罰金之折算標準，以資懲儆。
五、適用的法律：
  (1)刑事訴訟法第三百六十九條第一項前段、第三百六十四條、第二百九十九條第一
    項前段、第三百條。
  (2)刑法第三百零四條第一項、第二十八條、第四十七條、第四十一條第一項前段。
  (3)罰金罰鍰提高標準條例第一條前段、第二條。
中      華      民      國　    九十三     年     九      月     七 　　日
                                臺灣高等法院臺中分院刑事第九庭
                                      審判長法　官　陳　筱　珮
                                      　　　法  官  趙  春  碧
                                      　　　法  官  張  國  忠
右正本證明與原本無異。
檢察官得上訴。被告不得上訴。
如不服本判決應於收受送達後十日內向本院提出上訴書狀，其未敘述上訴之理由者並
得於提起上訴後十日內向本院補提理由書（均須按他造當事人之人數附繕本）。
　　　　　　　　　　　　　　　　　　　　　　書記官　林　玉　惠
中      華      民      國　    九十三     年     九      月     八 　　日
          Ｒ
